臺中高等行政法院判決　　　　　　　　　　　　　　　　九十三年度訴字第七二號
　　　　　　　　　　　　　　　.
　　原　　　告　茂成事業股份有限公司
　　代　表　人　甲○○
　　被　　　告　財政部臺灣省中區國稅局
　　代　表　人　乙○○
　　訴訟代理人　丙○○
右當事人間因營利事業所得稅事件，原告不服財政部中華民國九十二年十二月十九日
台財訴字第○九二○○七○七五六號訴願決定（案號：第00000000號），提
起行政訴訟。本院判決如左︰
　　主  文
原告之訴駁回。
訴訟費用由原告負擔。
　　事  實
一、事實概要：原告民國（下同）八十四年度營利事業所得稅結算申報，列報營業收
    入淨額新臺幣（下同）二七九、九二七、四五四元，全年所得額三六、一九九、
    六七一元，經財政部賦稅署查獲，漏報所得額八、五五五、八六二元，通報被告
    核定全年所得額四四、七五五、五三三元，應補稅額二、一三八、九六五元，並
    按漏報所得稅額二、一三八、九六六元處０．八倍罰鍰一、七一一、一００元（
    計至百元止），原告不服，申請復查未准變更，提起訴願亦遭決定駁回，遂提起
    本件行政訴訟。
二、兩造之聲明及陳述：
    (一)原告部分：原告未於言詞辯論期日到庭，據其提出之書狀，所為之聲明及陳述
      如左：
      1.聲明：求為判決撤銷原處分、復查及訴願決定。
      2.陳述：
        (1)原告已依規定申報營業收入：原告為多層次傳銷事業，主要營業項目為臭
          氧機之買賣業務，多層次傳銷事業參加人可分為營利事業參加人及個人參
          加人，原告銷售商品與營利事業參加人及個人參加人時，均已開立統一發
          票交予買受人，並依財政部八十三年三月三十日台財稅第八三一五八七二
          三七號函規定，於每年一月底前將上年度各參加人進貨資料彙報該管稽徵
          機關查核。惟申報八十四年度各參加人進貨資料時，因會計人員疏忽，將
          部分參加人之進貨資料申報錯誤，導致統一發票開立金額與「多層次傳銷
          事業參加人八十四年度進貨資料申報表」差異一二、二三六、○○○元（
          未含稅），財政部賦稅署誤以未依法開立發票致短漏報銷售額核定補稅並
          科處罰鍰。原告之商品進貨均已依法取得統一發票並登載帳冊，經查八十
          四年度並無漏報銷貨部分之進貨數量，財政部賦稅署逕以行為時負責人張
          慶堂八十八年四月二十二日談話筆錄及說明書等資料，核認有漏未開立統
          一發票並漏報營業收入一二、二三六、○○○元違章情事，顯與事實未合
          。
        (2)被告核定漏報所得額顯有違誤：原告八十四年度營利事業所得稅結算申報
          列報營業收入淨額二七九、九二七、四五四元，全年所得額三六、一九九
          、六七一元。被告經財政部賦稅署通報，原告漏未開立統一發票並漏報營
          業收入一二、二三六、○○○元，減除漏銷部分未入帳進貨成本三、六八
          ○、一三八元後，漏報所得額八、五五五、八六二元，並核定全年所得額
          為四四、七五五、五三三元，應補稅額二、一三八、九六五元，另按所漏
          稅額二、一三八、九六五元處○．八倍罰鍰一、七一一、一○○元。
          按「營利事業所得之計算，以其本年度收入總額減除各項成本費用、損
            失及稅捐後之純益額為所得額」為所得稅法第二十四條第一項所明定。
            次按財政部六十九年四月十五日台財稅字第三三四○一號函釋：「匿報
            所得額之計算，如其全年全部所得額係經稽徵機關依查帳核定並據以補
            徵稅款者，應視該漏報銷貨收入部分之成本、損費是否已列報而定，：
            ：：如成本部分未列報，則以漏報銷貨收入按同業利潤標準之毛利率核
            計。」又臺灣省政府財政廳六十年九月七日台財稅一字第九五三一四號
            令釋：「稽徵機關查獲匿報銷貨收入，計算匿報課稅所得額時，如該銷
            貨收入確已包含成本在內，而違章人當年度結算申報書尚未申報減除者
            ，不得以違章銷貨收入全數作為所得額。惟費用部分既據呈稱因與產品
            尚無直接關係，應否再予減除，應視原申報案之核定情形而定。」準此
            ，查獲匿報銷貨收入其所得額之核計，應以其營業成本及營業費用是否
            列報，而分別適用同業利潤標準毛利率或純益率核定其所得額。
          經查被告核定原告漏報所得額八、五五五、八六二元，係依據財政部賦
            稅署查獲並通報之漏報營業收入一二、二三六、○○○元，減除漏銷部
            分未入帳進貨成本三、六八○、一三八元後之金額核課。惟如前理由所
            述，原告原申報進、銷貨皆已取具、開立統一發票並列帳，已銷售商品
            之銷貨成本亦核實申報，經查原告並無原查獲漏銷部分之進貨數量，自
            無將漏銷部分相關銷貨成本虛列申報減除情形，被告核定漏報所得額中
            ，自行減除漏銷部分未入帳進貨成本三、六八○、一三八元，其核計方
            式、資料來源並未詳加說明，顯非適當。
          另被告核定漏報所得額僅減除營業成本，並未考慮原告依行業特性，應
            給予多層次傳銷事業參加人業績獎金或各種補助費等支出，其係屬與銷
            售商品有關的營業費用亦應一併列入減除，故原處分核定有失公允。又
            依前述財政部六十九年四月十五日台財稅字第三三四○一號函令及臺灣
            省政府財政廳六十年九月七日台財稅一字第九五三一四號令所釋，被告
            核定漏報所得額已遠超過同業利潤標準純益率，於法未合，顯有違誤。
        (3)綜上所述，被告就原告八十四年度營利事業所得稅漏報所得核定補稅並科
          處罰鍰一案，僅係依據財政部賦稅署通報資料逕行核課，有關漏報所得金
          額之計算方法及其依據並未詳細說明，且原查核定漏報所得額並未減除與
          銷售商品相關之營業費用，核定全年所得額其純益率亦逾越相關釋令規定
          ，故原處分之認事用法，洵有未洽，應請將原處分撤銷。
　　(二)被告部分：
      1.聲明：求為判決駁回原告之訴。
      2.陳述：
        (1)全年所得額：
          按「營利事業所得之計算，以其本年度收入總額減除各項成本費用、損
            失及稅捐後之純益額為所得額。」為所得稅法第二十四條第一項所明定
            。次按「納稅義務人如對核定之營業稅及營利事業所得稅不服，應分別
            依照稅捐稽徵法第三十五條規定申請復查。但稽徵機關對有關營利事業
            所得稅部分復查之申請，可暫緩依稅捐稽徵法第三十五條第二項規定作
            成決定，並通知納稅義務人俟營業稅部分經復查、訴願或行政訴訟終結
            決定或判決應補徵或退還稅款後，再依營業稅部分確定之事實，作為營
            利事業所得稅復查決定之參考。」為財政部八十年八月八日台財稅第八
            ００六九五六００號函所明釋。
          原告八十四年度列報營業收入淨額二七九、九二七、四五四元，全年所
            得額三六、一九九、六七一元，經財政部賦稅署查獲，漏未開立統一發
            票並漏報銷貨收入一二、二三六、０００元，減除漏銷部分未入帳進貨
            成本三、六八０、一三八元後，漏報所得額八、五五五、八六二元，乃
            通報被告機關核定全年所得額四四、七五五、五三三元，應補稅額二、
            一三八、九六五元。原告不服，主張其並無漏報銷貨收入一二、二三六
            、０００元及漏報所得額八、五五五、八六二元云云。申經被告機關復
            查決定以，本件同一漏稅事實營業稅行政救濟，鈞院九十二年二月十八
            日（九二）中高行振廉九０訴０一三０九字第０００八五三號函稱，業
            經最高行政法院判決駁回確定，被告機關原查依首揭規定核定全年所得
            額四四、七五五、五三三元，並無不合，復查後乃予維持。原告猶不服
            ，提起訴願，財政部訴願決定亦持與被告機關相同之論見予以駁回。
          原告訴訟意旨略謂：原告訴稱其銷售商品與營利事業參加人及個人參加
            人時，均已開立統一發票交予買受人，並依規定於每年一月底前將上年
            度各參加人進貨資料彙報該管稽徵機關，因會計人員疏忽，將部分參加
            人之進貨資料申報錯誤，導致統一發票開立金額與多層次傳銷事業參加
            人八十四年度進貨資料申報表不合，致使財政部賦稅署誤以為未依法開
            立統一發票短漏報銷售額，又原告表明其已銷售商品之銷貨成本已核實
            申報，並無原查獲漏銷部分之進貨數量，自無將漏銷部分相關銷貨成本
            虛列申報減除情形，原核定逕以財政部賦稅署通報資料、公司行為時負
            責人張慶堂八十八年四月二十二日談話筆錄及說明書等資料，逕行核課
            其漏報銷貨收入一二、二三六、０００元及減除漏報銷貨收入部分未入
            帳進貨成本三、六八０、一三八元，核定漏報所得額八、五五五、八六
            二元，已超過同業利潤標準，又未考慮原告多層次傳銷事業之行業特性
            ，參加人業績獎金或各種補助費等支出，係屬銷售商品直接費用亦應一
            併減除，原處分核定有失公允云云。
          查原告八十五年一月三十一日向被告機關申報多層次傳銷事業個人進貨
            人數一、三八九人，計三一０、０九０、七四五元，與其八十四年度開
            立統一發票金額二九五、六三九、九九六元確有不合，經財政部賦稅署
            查明合計漏報銷貨收入一二、二三六、０００元，此部分亦經行為時負
            責人張慶堂認諾其漏銷臭氧機三二二台，每台銷售價格三八、０００元
            ，進貨成本一一、四二九元等事實在案，況各直銷商對於原告所申報之
            進貨資料並無異議，足認原告有漏報銷貨收入之事實，且同一事實營業
            稅部分業經最高行政法院判決駁回確定在案。次查，原告八十三年期末
            存貨明細表中列載臭氧機每台成本一一、五二三元，與張慶堂認諾單位
            成本一一、四二九元相近，被告機關依事實核定原告漏報全年所得額八
            、五五五、八六二元並無不合。再查原告八十四年帳載已申報佣金支出
            一七四、三一六、五一三元，倘另有系爭銷貨額所支付之佣金等費用未
            申報，原告當負舉證責任，惟其並未提示相關資料供查核，僅空言主張
            ，所訴委不足採，是被告機關依首揭所得稅法第二十四條規定核實核定
            全年所得額四四、七五五、五三三元，並無不合。另原告帳載並非無法
            查核，自無按同業利潤標準毛利率逕決之適用，併予陳明。
        (2)罰鍰：
          按「納稅義務人已依本法規定辦理結算申報，但對依本法規定應申報課
            稅之所得額有漏報或短報情事者，處以所漏稅額兩倍以下之罰鍰。」為
            所得稅法第一百十條第一項所明定。
          原核定以原告八十四年度漏報營業收入一二、二三六、０００元，漏報
            所得額八、五五五、八六二元，漏報所得稅額二、一三八、九六六元，
            按所漏稅額處０．八倍罰鍰一、七一一、一００元，原告主張並無漏報
            所得云云。經被告機關復查決定以，本件漏報營業收入及所得額之違章
            事實明確，已如前述，依前揭規定，原處罰鍰一、七一一、一００元，
            並無違誤，乃予維持，財政部訴願決定亦持與被告機關相同之論見予以
            駁回。
          訴訟意旨略謂：同本稅訴訟理由。
          原告提起本訴訟並無新事證，仍復執前詞，核無足採。
        (3)基上論結，原處分及所為復查、訴願決定並無違誤，請准如訴之聲明判決
          。
　　理  由
一、本件原告經合法通知，未於言詞辯論期日到場，核無行政訴訟法第二百十八條準
    用民事訴訟法第三百八十六條所列之各款情形，爰依被告之聲請，由其一造辯論
    而為判決。
二、有關補徵營利事業所得稅部分﹕
    (一)按「營利事業所得之計算，以其本年度收入總額減除各項成本費用、損失及稅
      捐後之純益額為所得額。」為所得稅法第二十四條第一項所明定。又「納稅義
      務人如對核定之營業稅及營利事業所得稅不服，應分別依照稅捐稽徵法第三十
      五條規定申請復查。但稽徵機關對有關營利事業所得稅部分復查之申請，可暫
      緩依稅捐稽徵法第三十五條第二項規定作成決定，並通知納稅義務人俟營業稅
      部分經復查、訴願或行政訴訟終結決定或判決應補徵或退還稅款後，再依營業
      稅部分確定之事實，作為營利事業所得稅復查決定之參考。」亦經財政部八十
      年八月八日台財稅第八○○六九五六○○號函釋在案。
    (二)原告八十四年度營利事業所得稅結算申報，列報營業收入淨額二七九、九二七
      、四五四元，全年所得額三六、一九九、六七一元，經財政部賦稅署查獲原告
      漏未開立統一發票並漏報營業收入一二、二三六、○○○元，減除漏銷部分未
      入帳進貨成本三、六八○、一三八元後，計漏報所得額八、五五五、八六二元
      ，乃通報被告，經被告審理核定全年所得額四四、七五五、五三三元，應補稅
      額二、一三八、九六五元。原告不服申請復查，主張並無漏報銷貨收入一二、
      二三六、○○○元及漏報所得額八、五五五、八六二元云云，被告復查決定以
      ，查本件同一漏稅事實營業稅行政救濟，業經最高行政法院判決駁回確定（本
      院九十二年二月十八日（九二）中高行振廉九○訴○一三○九字第○○○八五
      三號函），被告所核定全年所得額四四、七五五、五三三元，並無不合，而駁
      回原告復查之申請，依首揭規定及函釋，原處分及復查決定並無違誤。
    (三)原告起訴主張：被告以財政部賦稅署通報資料、公司原代表人張慶堂八十八年
      四月二十二日談話筆錄及說明書等資料即逕行核課其漏報銷貨收入一二、二三
      六、○○○元，並自行減除漏報銷貨收入部分未入帳進貨成本三、六八○、一
      三八元，核定漏報所得額八、五五五、八六二元，已大於同業利潤標準毛利率
      或淨利率，顯不合理﹔又未考慮原告多層次傳銷事業之行業特性，參加人業績
      獎金或各種補助費等支出，係屬銷售商品直接費用應一併減除云云，惟查：
      1.本件原告八十五年一月三十一日向被告申報多層次傳銷事業個人進貨人數一
        、三八九人，計三一○、○九○、七四五元，與其八十四年度開立統一發票
        金額二九五、六三九、九九六元確有不合，經財政部賦稅署查得合計漏報銷
        貨收入一二、二三六、○○○元，並經行為時原告之代表人張慶堂認諾其漏
        銷之臭氧機三二二台，每台銷售價格三八、○○○元，進貨成本一一、四二
        九元事實在案，而各直銷商對於原告所申報之進貨資料並無異議，此有談話
        筆錄二份、存貨表一份、統一發票兩紙、說明書二份等件影本附於原處分卷
        可稽（見原處分卷第六十八頁至第八十五頁、第一二六頁至第一四三頁），
        況原告於八十八年七月十四日亦具承諾書，表示願依法接受處罰並繳清稅款
        及罰鍰，此亦有承諾書影本一份附於原處分卷（見原處分卷第一０九頁），
        足認原告有漏報銷貨收入之事實，原告事後再否認尚非可採。
      2.再原告八十三年期末存貨明細表中列載臭氧機每台成本一一、五二三元，與
        原告前代表人張慶堂所認諾之成本一一、四二九元相近，被告依事實核定原
        告漏報全年所得額八、五五五、八六二元並無不合。而原告八十四年帳載已
        申報佣金支出一七四、三一六、五一三元（見原處分卷第五十八頁原告八十
        四年度營利事業所得稅結算申報書），然所漏報銷貨額支付之佣金倘未申報
        ，自應由原告舉證，惟原告並未舉證以實其說，所為主張自難採信。況本件
        同一漏稅事實之營業稅行政救濟，除經復查、訴願駁回外，亦分別經本院九
        十年度訴字一三０九號及最高行政法院九十一年度判字第二二三四號判決駁
        回確定，亦有該判決書影本附於原處分卷可參（見原處分卷第一七六頁至第
        一八五頁），被告依首揭規定，核定全年所得額四四、七五五、五三三元，
        應補稅額二、一三八、九六五元，並無違誤。
三、有關罰鍰部分﹕
    (一)「納稅義務人已依本法規定辦理結算申報，但對依本法規定應申報課稅之所得
      額有漏報或短報情事者，處以所漏稅額兩倍以下之罰鍰。」為所得稅法第一百
      十條第一項所明定。
    (二)本件原告八十四年度營利事業所得稅結算申報，經被告以原告涉有漏報營業收
      入一二、二三六、○○○元，漏報所得額八、五五五、八六二元，而原告違章
      事證明確，已如前述，被告審酌違章情節按所漏稅額二、一三八、九六六元處
      ○．八倍之罰鍰計一、七一一、一○○元（計至百元止），復查決定亦予維持
      ，核與前揭規定並無不合。原告仍執前詞主張，其不足採亦如前述。
四、綜上所述，原告主張均非可採，本件原處分並無違誤，復查及訴願決定予以維持
    ，亦無不合，原告訴請撤銷，為無理由，應予駁回。
據上論結，本件原告之訴為無理由，依行政訴訟法第一百九十五條第一項後段、第九
十八條第三項前段、第二百十八條、民事訴訟法第三百八十五條第一項前段，判決如
主文。
中　　華　　民　　國　　九十三　　　年　　　七　　　　月　　　十五　　　日
                 臺 中 高 等 行 政 法 院   第 三 庭
                                審 判 長 法      官　王　茂　修
                                         法      官　許　金　釵
                                         法      官　莊　金　昌
右正本證明與原本無異。
如不服本判決，應於判決送達後二十日內向本院提出上訴書狀，其未表明上訴理由者
，應於提起上訴後二十日內向本院提出上訴理由書（須依對造人數附具繕本）；如於
本判決宣示或公告後送達前提起上訴者，應於判決送達後二十日內補提上訴理由書（
須附繕本）。未表明上訴理由者，逕以裁定駁回。
提起上訴應預繳送達用雙掛號郵票三九○元（三十四元及五元郵票各十份)。
中　　華　　民　　國　　九十三　　　年　　　七　　　　月　　　十五　　　日
　　　　　　　　　　　　　　　　　　　　 法院書記官　邱  吉  雄
